【裁判字號】    98,裁,2911
【裁判日期】    981130
【裁判案由】    聘任
【裁判全文】
最  高  行  政  法  院  裁  定
                                      98年度裁字第2911號
聲  請  人  甲○○
上列聲請人因與相對人臺北市大同區公所、臺北市政府、臺灣士
林地方法院及臺灣士林地方法院檢察署間聘任事件，對於中華民
國97年8月21日本院97年度裁字第4107號裁定，聲請再審，本院
裁定如下：
    主  文
再審之聲請駁回。
再審訴訟費用由聲請人負擔。
    理  由
一、按當事人對於本院所為裁定聲請再審，必須原裁定有行政訴
    訟法第283條準用同法第273條規定之情形者，始得為之。
二、本件聲請人主張本院97年度裁字第4107號確定裁定（下稱原
    確定裁定）有行政訴訟法第273條第1項第1款及第14款所定
    再審事由，其聲請再審意旨略以：聲請人乃針對原處分機關
    未依遴選公告甄審遴選聲請人為臺北市大同區第14屆調解委
    員提起行政救濟，詎訴願機關與各級行政法院均未予審酌聲
    請人之主張，逕認聲請人係以臺北市大同區公所（下稱大同
    區公所）95年7月31日北市調同字第09531531900號函提起訴
    願，此顯屬重要證物漏未審酌之違誤；又原確定裁定就不合
    程式部分，未命聲請人補正即逕予駁回，復未依行政訴訟之
    必要共同訴訟規定，即率認臺北市政府、臺灣士林地方法院
    暨檢察署非原處分機關，自屬適用法規顯有錯誤云云。
三、本院原確定裁定以：(一)按依行政訴訟法第5條之規定，人
    民提起課予義務訴訟，請求行政機關作成授益行政處分，以
    有依法申請之案件存在為要件，否則起訴不合法。次按鄉鎮
    市調解條例第3條第1項：「調解委員會委員（以下簡稱調解
    委員），由鄉、鎮、市長遴選鄉、鎮、市內具有法律或其他
    專業知識及信望素孚之公正人士，提出加倍人數後，並將其
    姓名、學歷及經歷等資料，分別函請管轄地方法院或其分院
    及地方法院或其分院檢察署共同審查，遴選符合資格之規定
    名額，報縣政府備查後聘任之，任期4年。連任續聘時亦同
    。」第15條：「(第1項)區調解委員會委員之聘任、連任或
    解聘，應由區長報請市政府同意後為之。(第2項)本條例除
    前項規定外，於直轄市、市之區調解委員會準用之。」係規
    定調解委員由相關機關提出名單、審查及聘任。同條例並未
    規定人民得申請遴任為調解委員會委員。是以調解委員會委
    員之遴選聘任，單純屬於主管機關之職權，人民依法無請求
    受遴選聘任為調解委員會委員之權利或法律上利益。聲請人
    如未向相對人大同區公所申請遴任為調解委員會委員，固無
    依法申請之案件存在，即使其有向相對人大同區公所申請遴
    任為調解委員會委員，此項申請並非依法而為，亦無依法申
    請之案件存在，其自無從起訴要求相對人大同區公所對遴選
    其為臺北市大同區第14屆調解委員作成決定。是聲請人對相
    對人大同區公所提起本件訴訟並不合法，應予駁回。又聲請
    人提起訴願之原處分機關為相對人大同區公所，其餘相對人
    臺北市政府、臺灣士林地方法院、臺灣士林地方法院檢察署
    並非原處分機關，聲請人以之起訴於法未合，因聲請人已並
    列原處分機關即相對人大同區公所為被告，自無庸命補正，
    此部分亦應予駁回。是以原裁定駁回抗告人之訴，並無不合
    。(二)人民依法無請求受遴選聘任為調解委員會委員之權利
    或法律上利益，亦即人民未受遴選聘任為調解委員會委員，
    不可能有權利或法律上利益受影響。準此，聲請人既無受遴
    選聘任為調解委員會委員之權利或法律上利益，通知聲請人
    未獲遴選聘任為調解委員會委員行為，並未發生法律上效果
    ，其非行政處分。抗告意旨謂區公所調解委員之遴選業務，
    為依行政行為所作成之聘任與否決定，當然屬行政處分云云
    ，尚有誤解。又原審並未行言詞辯論，抗告意旨主張其於95
    年9月18日之言詞辯論期日，即以口頭及書狀表明補正訴願
    請求事項云云，尚有誤會；乃認聲請人之抗告為無理由，予
    以駁回。
四、本院按：
（一）行政訴訟法第273條第1項第1款所謂適用法規顯有錯誤者
      ，係指原裁定所適用之法規與該案應適用之現行法規相違
      背，或與解釋、判例有所牴觸者而言，至於法律上見解之
      歧異，聲請人對之縱有爭執，要難謂為適用法規錯誤，而
      據為聲請再審之理由。經查，聲請人聲請再審意旨所指原
      確定裁定就不合程式部分，未命聲請人補正即逕予駁回，
      復未依行政訴訟之必要共同訴訟規定，即率認臺北市政府
      、臺灣士林地方法院暨檢察署非原處分機關，自屬適用法
      規顯有錯誤云云；然查原確定裁定就聲請人對相對人大同
      區公所提起該訴訟，認並不合法而予以駁回，經核並無不
      合；另原確定裁定以聲請人提起訴願之原處分機關為相對
      人大同區公所，其餘相對人，聲請人以之起訴於法未合，
      因聲請人已並列原處分機關即相對人為被告，自無庸命補
      正，此部分亦應予駁回，經核亦無違誤。從而，聲請人主
      張原確定裁定有行政訴訟法第273條第1項第1款之再審事
      由，為無理由。
（二）行政訴訟法第273條第1項第14款所謂原判決（裁定）就足
      以影響於判決（裁定）之重要證物漏未斟酌者，係指足以
      影響於判決（裁定）之重要證物，雖在前訴訟程序業已提
      出，然未經原判決（裁定）加以斟酌者而言。如該證物無
      關重要，或縱經斟酌亦不足以影響原判決（裁定）之內容
      ，或原判決（裁定）曾於理由中說明其為不採之證據者，
      均與該款規定之要件不符。查本件聲請人主張訴願機關與
      各級行政法院均未予審酌聲請人之主張，逕認聲請人係以
      大同區公所95年7月31日北市調同字第09531531900號函提
      起訴願，此顯屬重要證物漏未審酌之違誤云云；惟查，聲
      請人所指應斟酌聲請人所提證物，即原處分機關未依遴選
      公告甄審遴選聲請人為大同區第14屆調解委員提出訴願救
      濟乙節，暫不論此部分是否係「證物」；況若屬證物，應
      予以審酌者，乃前程序原審法院，而非本院，亦即前開證
      物已否斟酌，與本院認聲請人於前程序之上訴為不合法者
      無涉。從而，聲請人主張原確定裁定有行政訴訟法第273
      條第1項第14款之再審事由，殊難認有理由。
（三）綜上所述，聲請人主張原確定裁定有行政訴訟法第273條
      第1項第1款及第14款所定再審事由，揆諸前揭規定及說明
      ，均為無理由，應予駁回。
五、據上論結，本件聲請為無理由。依行政訴訟法第283條、第2
    78條第2項、第104條、民事訴訟法第95條、第78條，裁定如
    主文。
中    華    民    國    98    年    11    月    30    日
                    最高行政法院第六庭
                        審判長法官  吳  明  鴻
                              法官  曹  瑞  卿
                              法官  林  茂  權
                              法官  侯  東  昇
                              法官  黃  秋  鴻
以  上  正  本  證  明  與  原  本  無  異
中    華    民    國    98    年    11    月    30    日
                              書記官  吳  玫  瑩


司法院資訊處製作；財團法人民間司法改革基金會備份。
